【裁判字號】    97,交訴,92
【裁判日期】    980205
【裁判案由】    公共危險
【裁判全文】
臺灣臺北地方法院刑事判決              97年度交訴字第92號
公  訴  人  臺灣臺北地方法院檢察署檢察官
被      告  丙○○
選任辯護人  張振興律師
上列被告因公共危險等案件，經檢察官提起公訴（97年度偵續字
第390號），本院判決如下：
    主      文
丙○○因過失傷害人，處有期徒刑參月；又駕駛動力交通工具肇
事，致人受傷而逃逸，處有期徒刑捌月。應執行有期徒刑拾月。
    事      實
一、丙○○於民國96年11月2日上午4時10分許，駕駛車牌號碼8T
    -5076號自用小客車沿臺北市○○區○○路486巷46弄北向南
    行駛，行經同巷弄6 號前時，本應注意汽車行駛時，駕駛人
    應注意車前狀況及兩車併行之間隔，並隨時採取必要之安全
    措施，而依當時天候雖屬陰天略有飄雨，惟係有照明之夜間
    、路面鋪設柏油、無缺陷、無障礙物、視距良好等客觀行車
    環境，亦無不能注意之情形，適甲○○騎乘車牌號碼BFZ-39
    9號重型機車同方向行駛於前方，詎丙○○駕車自甲○○機
    車左後方接近超車時，竟疏未注意車前狀況並保持行車安全
    間距，其自小客車之右側車身因而擦撞甲○○所騎機車左側
    ，致甲○○因而人車倒地，受有臉部撕裂傷併擦傷、四肢擦
    傷、左肩挫傷、牙齒挫傷併斷裂、左眼結膜下出血等傷害。
    適有騎乘車牌號碼GK8-995號重型機車之騎士丁○○在後目
    睹事發經過，乃與另名不詳騎士上前要求丙○○停車處理，
    詎丙○○竟未停車採取必要之救護措施，反而於短暫停留後
    加速逃逸離去，所幸丁○○將丙○○所駕車輛之車號、廠牌
    、車色、車尾貼有「D」字貼紙等特徵記下，並提供予警方
    ，經警事後循線通知丙○○到案說明，始查悉上情。
二、案經甲○○訴由臺北市政府警察局萬華分局報請臺灣臺北地
    方法院檢察署檢察官偵查起訴。
    理      由
一、訊據被告丙○○固不否認車號8T -5076號自用小客車為其所
    有，該車平日由其駕駛，且每日早上3、4點均會駕駛該車前
    往萬大路之果菜市場從事水果買賣等情，惟矢口否認有何駕
    車不慎撞擊告訴人及肇事逃逸犯行，辯稱：96年11月2日當
    日伊駕駛行經本件路段時，並未與人發生車禍，更無肇事逃
    逸情事云云，辯護人則以：事發地點巷弄狹小，道路兩邊均
    停放汽、機車，如確有發生擦撞，汽車根本無法通過逃逸，
    公訴人所指目擊證人丁○○於警詢時自承其機車有壓過告訴
    人機車，初次接受詢問時亦未提及肇事車輛貼有「D」字貼
    紙，丁○○恐為真正之肇事者，況被告車輛並無肇事擦撞後
    之板金或維修情形等情，為被告辯護。經查：
  (一)車號8T-5076號自用小客車係登記被告所有，有車籍查詢基
    本資料在卷可參（見97年度偵字第764號卷第24頁），並經
    被告坦承在案。而甲○○於96年11月2日上午4時10分許，騎
    乘車號BFZ-399號機車行經臺北市○○區○○路486巷46弄6
    號前時，遭左後方深色轎車超車時擦撞，致人車倒地，並受
    有臉部撕裂傷併擦傷、四肢擦傷、左肩挫傷、牙齒挫傷併斷
    裂、左眼結膜下出血等傷害之事實，業據證人甲○○於本院
    證稱：當天是騎機車經過該巷弄，突然遭到後方的車輛撞擊
    ，於是我就昏倒，所以並沒有看到肇事者的情形，後來我就
    被送到醫院去治療。事發前，我知道我後面有一台汽車跟著
    我行駛，我感覺該汽車離我越來越近，我已經儘量往旁邊閃
    ，閃到已經不能再閃的時候，就遭到該車撞上，我是騎在轎
    車前面，而且我騎車有看照後鏡的習慣，所以也有看到後面
    汽車的大燈，印象中被撞擊前，該汽車有按一聲喇叭，好像
    是要超車的樣子，我是被後面那台轎車擦撞倒地的，由照後
    鏡發現後方車輛時，只知道是一輛黑黑的轎車，可以確定是
    深色的車輛，不是白色或是銀色的淺色車，而且那輛車距離
    我很近，當時就覺得很怕會出車禍，但是兩旁都是機車，我
    也無法閃避，我當時受傷情形就如診斷證明書所載等語明確
    （見本院97年9月25日審判筆錄），並有道路交通事故現場
    圖、臺北市政府警察局萬華分局交通分隊道路交通事故談話
    紀錄表、補充資料表、道路交通事故調查報告表、現場照片
    （見同前偵卷第26頁至第39頁）及甲○○提出之國立臺灣大
    學醫學院附設醫院診斷證明書在卷可稽（見同偵卷第22頁）
    ；證人即當時適巧騎乘機車在後行駛而目睹事發經過之丁○○亦於本院證稱：本件車禍發生時我有在現場，當天也是我
    報警的，機車原先騎在巷弄靠右那一側，汽車開在後方，汽
    車要超過機車時，有先按了一聲喇叭，接著右邊的車身就去
    擦撞到機車，發出碰撞聲音，而且在汽車持續行駛時，還有
    壓到機車發出聲音，當時我距離碰撞現場大約7到10公尺，
    原先是騎在他們後面，我的前方還有另一輛機車和我一起目
    睹事發的經過，我們有在現場追喊那台轎車，該車有在距離
    事發地點大約5公尺的地方稍微停一下，我們兩台機車有靠
    過去，機車騎士已經趴躺在地上，我和另一名騎士有停在汽
    車後方，告訴駕駛他已經撞到人了，請他下車處理，但是因
    為車窗玻璃有貼隔熱紙，根本看不到裡面，在汽車暫停時，
    我就把汽車車牌記下來，該車停了5、6秒，就左轉加速往華
    中橋方向離開，該肇事車輛的特徵是車身貼有一個D，車身
    晚上看起來像黑色，汽車一離開現場，我就馬上打電話報警
    ，在報警時就有敘述車牌號碼，且在警員到場時又把車牌告
    訴到場的警員，我到警局製作筆錄時有提供車輛貼有D字的
    特徵資料，現場我也有跟警察說，但警察說有車牌資料就可
    以，其他的他們會處理，車禍發生後第二次到桂林路派出所
    作筆錄時，警察才出示肇事車輛照片給我看，至於車子的實
    體，我在肇事之後就沒有再看過等語（見本院同上審判筆錄
    ），參酌證人丁○○於96年11月2日接受員警製作談話紀錄
    表及同日年12月7日警詢時，均堅詞指稱肇事車輛車號為
    8T-5076號，廠牌為福特，顏色為黑色，車尾貼有一張貼紙
    ，貼紙上有英文字母D等情（見同上偵卷第30頁、第13頁）
    ，核與被告所有車號8T-5076號汽車之廠牌、車色、車尾有D
    字貼紙等特徵相符，有照片5張在卷可按（見同卷第19至21
    頁），被告對於上開車輛之特徵亦不否認，足見證人丁○○
    所目睹擦撞告訴人之肇事汽車，確為被告之車號8T-5076轎
    車無訛；且經隔離訊問之結果，證人丁○○所為關於肇事車
    輛原跟隨在甲○○機車左後方行駛，於超車前有先按鳴喇叭
    ，嗣於超越之際右側車身擦撞甲○○所騎機車左側車身，該
    汽車為深色等主要事實之證述，經核與證人甲○○之指證均
    屬相符，證人丁○○之證述內容，顯具有相當高之可信性。
  (二)辯護人雖以證人丁○○於96年12月7日警詢時自承有壓過甲○○之機車，且初次接受警方詢問時未提及肇事車輛車尾貼
    有D字貼紙，質疑丁○○前後所述不一，其可信度有疑，並
    指丁○○恐為真正之肇事者云云。惟查，本件肇事車輛車號
    、車色等特徵，確為丁○○所提供一節，業據證人即到場處
    理員警陳耀傑於本院證稱：肇事車輛車號是丁○○提供，他
    說當時有目擊車禍發生經過，並在肇事小客車離開現場時記
    下車號，還有提到是深色車輛，車子不是很新，離去時是往
    果菜市場方向行駛等語（見本院98年1月15日審判筆錄），
    而丁○○於96年11月2日接受員警製作談話紀錄表時，即已
    具體指明肇事車輛車號為8T-5076號，於同年12月7日於萬華
    分局初次警詢時，在警員尚未通知被告到案說明並提供照片
    供指證前，除車牌號碼外，丁○○復自行指出肇事車輛之廠
    牌為福特，車色為黑色，車尾貼有1張D字貼紙等重要特徵；
    嗣經員警於96年12月10日通知被告到案訊問後，於同年12月
    12日再次通知丁○○到場製作警詢筆錄並提示被告車輛照片
    時，丁○○更肯定肇事車輛即為照片中之車輛，上開各情，
    有各該談話紀錄表及警詢筆錄可參，足見丁○○係自行先依
    其目睹情形向警方為指證，再經警方提示照片供其確認，而
    非警方主動提供被告車輛照片或資料要求辨識，其所為之指
    證自具有極高之可信度。至於卷內丁○○96年12月7日警詢
    筆錄雖記載：「... 我看見前方大約10公尺處，有1輛自小
    客車右側車身擦撞到1部機車... 導致該機車倒地... 而該
    肇事自小客車駕駛人於發生肇事後，並沒有下車察看，而是
    駕駛該肇事自小客車停一下，又加速逃逸，在逃逸時『我』
    還壓過該機車（沒有壓到該機車駕駛人）... 我發現後立即
    騎乘GK5-995重機車追喊該肇事自小客車... 」等語（見同
    上偵卷第13至14頁），惟經本院提示其警詢筆錄與之確認，
    其非僅堅決證稱：「（問：是否於警詢中指稱當日有壓過該
    機車但沒有壓到人等語？）我沒有說我的機車有壓到被害人
    的機車，我講的是肇事者的汽車壓過機車」（見本院卷第38
    頁），且觀諸其96年11月2日談話紀錄表，丁○○已經指出
    肇事汽車於逃逸時有壓過甲○○之機車，參以上開96年12月
    7日警詢筆錄之前後文意，丁○○顯在描述肇事汽車逃逸時
    之狀態，故該筆錄「在逃逸時我還壓過該機車」之「我」字
    ，明顯屬於員警誤載結果，遑論甲○○證稱係遭汽車而非機
    車擦撞，且依常情，丁○○若為肇事者，豈有大費周章先自
    行報警，復於警員到場時停留現場指證他車車號，再於配合
    製作筆錄時自承有壓過被害人機車之理？自不能以上開誤載
    結果及丁○○並非每次接受警方詢問時均敘及肇事車輛車尾
    貼有D字貼紙等情，遽認其所證為不可採。又事故發生當時
    雖略有下雨且屬深夜，惟肇事地點之臺北市○○區○○路48
    6巷46弄，其巷道筆直、視線尚屬良好，業據證人甲○○、
    丁○○、陳耀傑證述綦詳（見本院卷第33頁反面、第36頁、
    第148頁），丁○○更證稱其機車有開大燈等語（見本院卷
    第37頁），參以肇事車輛於肇事後曾於現場短暫停留數秒，
    丁○○因而得以利用趨車上前要求肇事者下車處理之機會，
    記下肇事車輛特徵，足見已無因視線不佳造成判斷指認錯誤
    之可能，況丁○○所指肇事車輛之車號、車色、廠牌、貼紙
    等細節，均與被告所有之自小客車各項特徵完全吻合，足徵
    本件肇事並逃逸之車輛，確為被告之8T-5076號自小客車無
    訛。被告坦承每日於事發時間前後時段均駕駛該車行經肇事
    巷道前往果菜市場做生意，惟否認當日肇事及逃逸云云，即
    難以採信。又參酌現場巷道及撞擊情形照片（見偵卷第34至
    39頁），肇事處之巷道雖非寬敞，惟仍足供兩輛自小客車會
    車通過，此亦經證人陳耀傑證述在卷（見本院卷第148頁）
    ，足見被告車輛自後擦撞甲○○後，仍有足夠空間往前行駛
    並逃離現場。辯護人辯稱該巷弄狹小且路邊停有汽機車，汽
    車肇事後無法順利逃逸云云，自不可採，且此部分事證已明
    ，辯護人聲請本院前往現場履勘，經核亦無必要，爰予敘明
    。
  (三)被告又辯稱其車輛事後並無板金或維修紀錄，查被告所有8T
    -5076汽車96年11月至97年1月間，於其平日保養之建富汽車
    股份有限公司北板廠並無板烤紀錄，固有建富公司北板廠維
    修車歷在卷可考（見偵卷第64至69頁）。惟依本件卷存資料
    以觀，警方並未針對被告之車體進行勘查檢視，致無從確認
    被告車輛有無新發生之擦撞痕跡，然證人丁○○證稱甲○○
    機車係遭被告汽車擦撞，並非直接正面碰撞，參以證人陳耀
    傑證稱：我到場時機車已經被扶到路旁，大部分車損都在左
    側，以擦、刮地面的痕跡為主，沒有特別破損的狀況，本件
    車禍是否會在肇事車輛上留下擦撞痕跡，要看兩造碰撞點及
    倒地情形而定，因為例如照後鏡等部位碰撞，可能根本不會
    留下痕跡，如果是碰撞後同側倒地，倒地擦撞的痕跡也可能
    會蓋過碰撞的痕跡，故本件無法確認肇事車輛上是否會留下
    碰撞的痕跡等語（見本院卷第147至148頁），足見被告車輛
    擦撞甲○○機車左側，致甲○○機車左側倒地而產生擦、刮
    地面痕跡，即有可能不會在被告汽車上留下碰撞痕跡，縱因
    本件事故而在被告車輛上留下碰撞痕跡，被告亦非必返回平
    日保養之修理廠進行維修，更何況本件警方並未對被告車輛
    檢視比對，是前揭建富公司北板廠維修車歷資料，尚不能作
    為有利於被告認定之依據。
  (四)被告之配偶乙○○○雖於本院證稱：我和我先生每天早上都
    會去果菜市場做生意，我先生開車載我過去，每天路線都一
    樣，96年11月2日有跟我先生一起到果菜市場，印象中前後
    都有汽車，前方沒有機車，並未看見有車禍發生云云，而證
    稱當日並未發生車禍，惟經質以：「（問：你在早上4點多
    必須經過臺北市○○路486巷46弄前往果菜市場之頻率如何
    ？）」，證人乙○○○證稱：「每年國曆3月到9月，每天都
    會經過那裡」、「（問：10月到2月工作情形如何？）因為
    我只是幫我兒子陳國強去做生意，所以在冬天的時候，我就
    休息沒有去，只有我兒子陳國強自己去... 」等語，似指其
    冬天並未前往果菜市場做生意，再詰之何以96年11月2日會
    搭乘被告車輛行經該地，竟又改稱：「因為我要去買家裡用
    的菜，所以會經過那裡，我也是在果菜市場買菜」云云（以
    上見本院卷第39至40頁），其陳稱與被告在事發當日4時許
    之深夜前往果菜批發交易市場之目的，竟為採買家用食物，
    經核非僅不合情理，且前後證述矛盾不一，更與被告供稱當
    天係前往果菜市場作生意等語，並不相符，乙○○○復與被
    告係配偶關係，則究竟有無在本件事發當日與被告同車行經
    本件事發地點，實值存疑，其上開證述應屬維護被告之詞，
    尚難以遽信。
  (五)綜上，被告否認駕車時擦撞甲○○之機車，亦否認肇事後駕
    車逃逸云云，揆諸前開說明，均不足採。
二、按汽車行駛時，駕駛人應注意車前狀況及兩車併行之間隔，
    並隨時採取必要之安全措施，道路交通安全規則第94條第3
    項定有明文。被告行經本件肇事地點欲自後方超越甲○○之
    機車時，自應對於車前狀況加以注意，並於併行時應留意保
    持適當之安全間隔，而依卷附道路交通事故現場圖、道路交
    通事故調查報告表及現場照片所示，當時天候雖屬陰天略有
    飄雨，惟係有照明之夜間、路面鋪設柏油、無缺陷、無障礙
    物，證人甲○○、丁○○、陳耀傑更證稱該巷弄視線良好，
    而無使被告不能注意之情事，詎被告竟疏未注意，貿然超車
    不慎撞擊甲○○，致甲○○人車倒地受傷，被告自有過失甚
    明。查告訴人確因本件交通事故，受有臉部撕裂傷併擦傷、
    四肢擦傷、左肩挫傷、牙齒挫傷併斷裂、左眼結膜下出血等
    傷害，有卷附國立臺灣大學醫學院附設醫院診斷證明書可參
    ，堪認其傷害結果與本件被告之過失駕駛行為之間，具有相
    當因果關係無訛，被告過失傷害之犯行洵堪認定，應依法論
    處。又依證人甲○○、丁○○證述，被告於超車前尚有鳴按
    喇叭一聲，足見其確已發現甲○○騎乘機車在前，而不慎擦
    撞後，甲○○之人車倒地，該處又屬巷道，事發時間又為晚
    間4時許之深夜，甲○○機車倒地必定發出聲響而足引起車
    內被告注意，丁○○與另一機車騎士尚且上前要求被告下車
    處理，被告於駕車逃逸前更曾於現場停留約5、6秒時間，凡
    此均足以證明被告對於肇事並致甲○○倒地受傷之事實，有
    所察覺知悉，詎其仍未下車協助處理，反駕車逃逸離去，被
    告肇事逃逸犯行明確，亦應依法論處。
三、核被告所為，係犯刑法第284條第1項前段之過失傷害罪，及
    同法第185條之4之駕駛動力交通工具肇事致人受傷而逃逸罪
    及。被告所犯上開二罪，犯意各別，行為互殊，罪名有異，
    應予分論併罰。爰審酌被告前未有前案紀錄，有臺灣高等法
    院被告前案紀錄表附卷可參，素行尚可，惟駕車時疏未注意
    車前狀況，超車未保持安全間距，致發生本件交通事故，並
    於肇事致告訴人受傷後，旋駕車逃逸，其過失程度及惡性非
    輕，告訴人亦受有一定程度損害，且被告犯後否認犯行，態
    度難認良好，迄今仍未賠償告訴人之損失等一切情狀，就所
    犯二罪分別量處如主文所示之刑，並定應執行刑如主文所示
    。
據上論斷，應依刑事訴訟法第299條第1項前段、刑法第284條第1
項前段、第185條之4、第51條第5款，刑法施行法第1條之1，判
決如主文。
本案經檢察官葉惠燕到庭執行職務
中    華    民    國    98    年    2     月    5     日
                  交通法庭  審判長法  官  劉方慈
                                  法  官  黃紹紘
                                  法  官  林庚棟
以上正本證明與原本無異。
如不服本判決，應於判決送達後10日內，向本院提出上訴狀；上
訴書狀應敘述具體理由，未敘述上訴理由者，應於上訴期間屆滿
後20日內補提上訴理由書於本院。
                                  書記官  殷玉芬
中    華    民    國    98    年    2     月    10    日
附錄本案論罪科刑法條全文
中華民國刑法第284條：
因過失傷害人者，處6月以下有期徒刑、拘役或5百元以下罰金，
致重傷者，處1年以下有期徒刑、拘役或5百元以下罰金。
從事業務之人，因業務上之過失傷害人者，處1年以下有期徒刑
、拘役或1千元以下罰金，致重傷者，處3年以下有期徒刑、拘役
或2千元以下罰金。
中華民國刑法第185條之4：
駕駛動力交通工具肇事，致人死傷而逃逸者，處6月以上5年以下
有期徒刑。


司法院資訊處製作；財團法人民間司法改革基金會備份。
